臺灣臺南地方法院交通事件裁定　　　　 96年度交聲字第957號
移送機關　　交通部公路總局嘉義區監理所麻豆監理站
異議人即　　甲○○
受處分人
上列受處分人因違反道路交通管理處罰條例案件，對於交通部公
路總局嘉義區監理所麻豆監理站民國九十六年十月二日所為之裁
決處分（處分案號：麻監裁罰字第裁７５－Ｍ00000000
號）聲明異議，本院裁定如下：
    主  文
原處分撤銷。
甲○○不罰。
    理  由
一、原處分意旨略以：異議人即受處分人甲○○（下稱異議人）
    於民國九十六年七月二十日一時許，於臺南縣學甲鎮飲酒後
    ，不能安全駕駛車輛，仍駕駛車牌號碼０４５１－ＮＶ號自
    小客車（下稱０４５１－ＮＶ號車）至位於臺南縣下營鄉○
    ○街一０二巷十九弄三十六號之「百花樓餐廳」，且因與友
    人在該餐廳發生口角衝突，經到場處理之警員帶回臺南縣警
    察局麻豆分局，測得其吐氣酒精濃度達每公升零點九二毫克
    ，遂據以開單舉發，並經原處分機關即交通部公路總局嘉義
    區監理所麻豆監理站（下稱原處分機關）以上揭違規事實屬
    實，依照道路交通管理處罰條例（下稱處罰條例）第三十五
    條第一項第一款、第二十四條第一項第二款（原處分漏列第
    二十四條第一項第二款）之規定，於九十六年十月二日以麻
    監裁罰字第裁７５－Ｍ00000000號違反道路交通事
    件裁決書，裁處異議人罰鍰新臺幣（下同）四萬九千五百元
    、吊扣駕照十二個月，並施以道安講習（下稱原處分）。
二、聲明異議意旨略以：異議人固曾於九十六年七月十九日二十
    時許在臺南學甲鎮之「旺旺烤肉店」飲用啤酒三、四杯後，
    經友人邀約而駕車前往位於臺南縣下營鄉之「百花樓餐廳」
    時，異議人意識清楚，並無不能安全駕駛之情事，到達餐廳
    後又繼續飲用啤酒及高粱酒，嗣雖因在餐廳與人發生口角，
    致遭警員帶至臺南縣警察局麻豆分局下營分駐所，於同年月
    二十日一時三十一分許進行吐氣酒精濃度測試，而測得吐氣
    酒精濃度為每公升零點九二毫克，惟異議人係抵達「百花樓
    餐廳」後飲酒，始導致吐氣酒精濃度達每公升零點九二毫克
    ，當時並無駕駛汽車之狀態，自無飲酒後吐氣酒精濃度超過
    規定標準而仍駕駛汽車之違規行為，且同一行為經臺南地方
    法院檢察署檢察官偵查後，亦認異議人罪嫌不足而為不起訴
    處分，原處分容有不當，為此聲明異議請求撤銷原處分等語
    。
三、按執行交通勤務警察依法律規定製單舉發違反道路交通管理
    處罰條例所列之違規事實，並由公路主管機關加以處罰，係
    行政機關執行公權力措施而對外直接發生法律效果之單方行
    政行為，本質上為行政處分，受處分人不服公路主管機關所
    為之處罰，依道路交通管理處罰條例第八十七條規定向管轄
    地方法院聲明異議，自屬行政救濟程序。關於行政救濟程序
    舉證責任之分配，早期雖曾採行「行政處分公定力理論」，
    即主張依據法令所為之行政處分係屬違法之人，應對其根據
    事實負舉證責任，但此係立於行政權對私人具有優越性之前
    提，已為今日學說及實務所不採，今日學說及實務基於行政
    訴訟上當事人之法的對等性觀念，認為行政救濟程序之舉證
    責任分配，應採民事訴訟上舉證責任分配原則而加以修正後
    ，準用於行政救濟程序，行政訴訟法第一百三十六條明文規
    定準用民事訴訟法第二百七十七條舉證責任分配之原則，即
    明白揭櫫此意旨。故交通違規行政爭訟之舉證責任，固非如
    刑事案件，必須超越任何合理懷疑，始可為有罪判決之嚴格
    程度，然仍應與民事訴訟之舉證責任原理相類似，亦即基本
    上公路主管機關對於人民進行處罰，必須先就違規事實之存
    在，盡其舉證之責任，倘不能證明存有違規事實，其處罰即
    不能認為合法。次按汽車駕駛人飲用酒類後其吐氣所含酒精
    濃度超過每公升零點二五毫克者，不得駕車，道路交通安全
    規則第一百十四條第二款定有明文。又汽車駕駛人駕駛汽車
    經測試酒精濃度超過規定標準者，處一萬五千元以上六萬元
    以下罰鍰，並當場移置保管該汽車及吊扣其駕駛執照一年；
    汽車駕駛人，有第三十五條第一項規定之情形者，應接受道
    路交通安全講習，處罰條例第三十五條第一項第一款、第二
    十四條第一項第二款固立有規定，然須確認汽車駕駛人係在
    處於吐氣所含酒精濃度業超過每公升零點二五毫克之狀況下
    ，猶仍有駕駛汽車行駛之行為時，始能該當上開處罰條例第
    三十五條第一項第一款、第二十四條第一項第二款規定之處
    罰要件，亦即公路主管機關仍應就該處罰要件負舉證責任予
    以證明，始能據以處罰。經查：
  (一)臺南縣警察局麻豆分局下營分駐所警員係以異議人於九十六
    年七月二十日一時許，酒後不能安全駕駛車輛，而由臺南縣
    學甲鎮駕駛０４５１－ＮＶ號車至位於臺南縣下營鄉○○街
    一０二巷十九弄三十六號之「百花樓餐廳」，經吐氣酒精濃
    度測試，測得吐氣酒精濃度達每公升零點九二毫克，業超過
    規定標準之每公升零點二五毫克為由，開立九十六年七月二
    十日南縣警交字第Ｍ00000000號舉發違反道路交通
    管理事件通知單對異議人舉發，並經原處分機關以上揭違規
    事實明確，依道路交通管理處罰條例第三十五條第一項第一
    款、第二十四條第一項第二款規定，以原處分裁處異議人罰
    鍰四萬九千五百元、吊扣駕照十二個月，並施以道安講習等
    情，有上開舉發違反道路交通管理事件通知單及原處分各一
    份可稽。
  (二)異議人固因上開涉嫌觸犯刑法第一百八十五條之三之服用酒
    類，不能安全駕駛動力交通工具而駕駛罪嫌，經警移送臺灣
    臺南地方法院檢察署檢察官以九十六年度偵字第一一三四五
    號偵查案進行偵查（下稱本件偵查案件），惟查：
  (1)異議人於本件偵查案件之偵訊中堅稱：我係於九十六年七月
    十九日二十一時許在臺南縣學甲鎮「旺旺烤肉店」內，飲用
    啤酒三、四杯，約於同日二十二時許駕駛０４５１－ＮＶ號
    車前往「百花樓餐廳」，並於同日二十二時三十分許到達餐
    廳，我在駕駛期間意識清楚，並無不能安全駕駛之情，且抵
    達餐廳後至同年月二十日一時許之間，固飲用啤酒一、二瓶
    及高粱酒三、四杯，然飲酒後直至遭警前來「百花樓餐廳」
    帶至臺南縣警察局麻豆分局下營分駐所，並未再有駕駛車輛
    之行為等語，且證人即「百花樓餐廳」負責人陳美惠於偵訊
    中具結證稱：異議人係於九十六年七月十九日二十二時許開
    車到達「百花樓餐廳」，當時異議人意識清醒，言行正常，
    異議人在餐廳之「春風」包廂內與友人喝高粱酒及十一、十
    二瓶啤酒，我直至同年月二十日一時許餐廳打烊後，帶二瓶
    啤酒去找異議人喝，但喝二杯就發生口角，異議人在「百花
    樓餐廳」喝完酒後並未開車等語至明；再者警員係因接獲報
    案指稱異議人在「百花樓餐廳」內與人發生口角糾紛，遂到
    場處理並將在該餐廳包廂內之異議人帶至臺南縣警察局麻豆
    分局下營分駐所，且於九十六年七月二十日一時三十一分對
    異議人進行吐氣酒精濃度測試，測得其吐氣酒精濃度為每公
    升零點九二毫克等情，有本件偵查案件偵查卷之臺南縣警察
    局麻豆分局刑事案件報告書、公務電話紀錄單及警卷所附之
    吐氣酒精濃度測試紀錄表可稽。
  (2)由上所述，異議人係因在「百花樓餐廳」內與人發生口角糾
    紛，經警到場處理而帶至警局，始測得其吐氣酒精濃度為每
    公升零點九二毫克，並非在駕駛汽車或駕車發生車禍等狀態
    下測得上開吐氣酒精濃度，此外又未見有何足認異議人在駕
    車至「百花樓餐廳」之時，業已處於意識欠缺或言行失常等
    彰顯吐氣酒精濃度超過每公升零點二五毫克之跡證存在，尚
    無從僅由上開異議人於非在駕駛或駕車發生車禍等狀態下所
    測得之吐氣酒精濃度，即可遽為推認異議人確有在吐氣酒精
    濃度業超過每公升零點二五毫克之狀況下猶仍駕駛汽車行駛
    之行為。
  (三)從而，原處分機關就異議人在吐氣酒精濃度業超過每公升零
    點二五毫克之狀況下，猶駕駛汽車行駛，而該當處罰條例第
    三十五條第一項第一款規定處罰要件之違規事實，難認業舉
    證予以證明，則原處分機關遽以原處分對異議人進行裁罰，
    容有未洽，本件異議為有理由，應由本院撤銷本件裁決處分
    ，另為諭知異議人不罰，以資適法。
四、據上論斷，應依道路交通案件處理辦法第二十條前段，裁定
    如主文。
中　　華　　民　　國　　96　　年　　12　　月　　4 　　日
                  交通法庭  法  官  陳威龍
以上正本證明與原本無異。
如不服本裁定，應於收受送達後5日內向本院提出抗告狀。（應
附繕本）
　　　　　　　　　　　　　　書記官　鄭吉裕
中　　華　　民　　國　　96　　年　　12　　月　　4 　　日
